【裁判字號】    90,交訴,59
【裁判日期】    900731
【裁判案由】    公共危險
【裁判全文】
臺灣高雄地方法院刑事判決                            九十年度交訴字第五九號
    公  訴  人  臺灣高雄地方法院檢察署檢察官
    被      告  甲○○
    選任辯護人  湯阿根
右列被告因公共危險案件，經檢察官提起公訴（八十九年度偵字第二六四四一號），
本院判決如左：
    主  文
甲○○駕駛動力交通工具肇事，致人死亡而逃逸，處有期徒刑壹年貳月，緩刑參年。
    事  實
一、甲○○尚無前科，係高雄市政府公車處司機，於民國（下同）八十九年三月二十
    六日九時五十分許，駕駛車牌號碼ＸＡ—九Ｏ三號營業用大客車，行經高雄市○
    ○○路與福壽街口附近「三信家商站」站牌前之公車站，甲○○先駕駛該公車進
    入慢車道靠邊停車載客，嗣啟動欲轉入快車道之際，竟致當時適穿越經該路口慢
    車道之路人張李玉盞跌倒（過失責任不明），甲○○所駕駛之公車車輪因而碾過
    張李玉盞之胸腹部，致張李玉盞之胸腔、腹腔大出血，並造成張李玉盞之左側鎖
    骨骨折、胸部多處肋骨骨折、四肢多處大面積裂傷（按左手有二公分乘一點二公
    分等一處裂傷，左腳有八公分乘八公分、三公分乘二十五公分、二公分乘十二公
    分等三處裂傷、右腳有三乘以五點八公分、五公分乘以四十公分等二處裂傷等傷
    勢，且於救護車送達民生醫院即因休克死亡）。甲○○嗣自該車後視鏡中發現張
    李玉盞遭撞擊倒於該公車正後方之慢車道上，隨即停下公車，下車察看，見當時
    張李玉盞傷勢嚴重，已成為無自救力之人，甲○○雖立即撥電話一一○報警。但
    因害怕自己恐涉及駕駛動力交通工具肇事之民、刑事責任，竟心生逃逸之意思，
    於同日上午約九時五十六分時，未待救護車到場對被害人即時救護，即繼續駕駛
    該公車前進，嗣行進約一、二分鐘至國際商業工業職業學校（即國際商工）門口
    前，要求搭乘該公車之乘客許憶玫、劉瑞琪、劉虹君等人留下電話以備日後不時
    之須。旋於八十九年三月二十六日下午一時許，經台灣高雄地方法院檢察署檢察
    官會同法醫師院相驗，指示警員查訪，始循線查獲甲○○當天駕駛公車經過該處
    曾停於事故現場，然竟隨即駕車離開現場逃逸等情。
三、案經台灣高雄地方法院檢察署檢察官相驗後自動檢舉偵查起訴。
    理  由
一、訊據被告甲○○對於以駕駛公車為業，並於前揭時間、地點駕駛公車行經該路段
    ，知悉有肇事後報警，但隨即離去等事實，固然不否認，惟矢口否認有何肇事逃
    逸之犯行，辯稱：「伊沒有感覺有撞倒人，也沒有肇事逃逸。只是聽到有乘客尖
    叫，所以停下來下車看看，覺得不是自己撞的，就離開，有打一一九報警，隨後
    因車上尚有乘客要載送，故駛離現場，非蓄意逃逸」云云。
二、本院經查：
（一）被害人張李玉盞因車遭車輛碾壓，傷重不治死亡，且李玉盞之胸腹部遭碾壓，
      致張李玉盞之胸腔、腹腔大出血，並因而造成張李玉盞之左側鎖骨骨折、胸部
      多處肋骨骨折、四肢多處大面積裂傷（按左手有二公分乘一點二公分等一處裂
      傷，左腳有八公分乘八公分、三公分乘二十五公分、二公分乘十二公分等三處
      裂傷、右腳有三乘以五點八公分、五公分乘以四十公分等二處裂傷）等情，業
      經台灣高雄地方法院檢察署檢察官督同法醫師相驗明確，製有相驗屍體證明書
      、驗斷書及勘驗筆錄各一份在卷可憑，且張李玉盞係為大車碾壓過一情，並經
      相驗時，法醫記載張李玉盞遭碾壓過之鎖骨、肋骨多處骨折情況傷勢及四肢傷
      勢均為大面積撕裂傷等情明確，此觀上開相驗卷之驗斷書、勘驗圖即可得知。
（二）本件因肇事現場幾無遺留血跡，且警員到場時，死者已經送往醫院，而無繪有
      現場圖。然查：證人即乘客許憶玫、劉瑞琪、劉虹君等人於警訊及偵查中均證
      述：「甲○○當時未待警員到場，即上車繼續駕駛該公車前進，嗣行進到國際
      商工門口，甲○○又突然停車，大聲稱所有乘客要留電話、姓名下來，如果不
      留電話、姓名下來的話，就下車等語，我們坐在車後方最後一排，甲○○突然
      煞車後，她們探頭出去看，有看到老婦人倒於車後方，靠車右後，頭近車，腳
      在後。」等語，並有證人當庭繪製之現場圖可佐。另同為公車處司機之證人李
      順福於偵查中證稱：「因伊車當時無乘客上下車，伊係行駛位於快車道上」等
      語，亦為被告甲○○所不否認。依理，甲○○在經過該地時，車前方既未撞倒
      被害人張李玉盞，之前更未見到張李玉盞倒於地面，然觀上開證人證詞，顯見
      係甲○○駕車經過後，張李玉盞即躺於甲○○公車之正後方。故被害人張李玉
      盞應係遭甲○○駕駛之公車後方因不明原因擦撞而倒下，再由公車之後輪碾過
      ，始有可能躺於公車之正後方，姑不論被告對後方人車動態有無注意義務及被
      告有無過失，本件起因肇事者應係被告無疑，亦可確認。
（三）又被告甲○○經公訴人送請測謊就：「（一）、其未撞倒人；（二）、死者係
      別人撞倒；（三）、當時未清洗車體。」等問題進行測試，其測試結果均呈情
      緒波動之反應，顯示被告應係說謊，有該高雄市政府警察局出具之鑑定意見書
      可佐。而『按測謊鑑定，係依一般人在說謊時，會產生遲緩、緊張、恐懼、不
      安等心理波動現象，乃以科學方法，由鑑定人利用測謊儀器，將受測者之上開
      情緒波動反應情形加以紀錄，用以判別受測者之供述是否真實。故測謊鑑定，
      倘鑑定人具備專業之知識技能，復事先獲得受測者之同意，所測試之問題及其
      方法又具專業可靠性時，該測謊結果，如就否認犯罪有不實之情緒波動反應，
      雖不能採為有罪之唯一證據，但非無證據能力，仍得供裁判之佐證，其證明力
      如何，事實審法院自得依職權自由判斷』（最高法院八十七年度臺上字第三九
      二八號判決意旨參照）。更顯見被告所辯稱不知有撞到人云云，不足憑信。
（四）按汽車駕駛人，駕駛汽車肇事致人受傷或死亡，應即採取救護或其他必要措施
      ，並向警察機關報告，不得駛離，道路交通管理處罰條例第六十二條第一項定
有明文。又按刑法第一百八十五條之四之駕駛動力交通工具逃逸罪，於八十八
      年四月二十一日經總統令公布，查本罪增訂之立法理由，乃「為維護交通安全
      ，加強救護，減少被害人之死傷，促使駕駛人於肇事後，能使被害人即時救護
      ，特增設本條」。觀此，立法者認駕駛人駕車肇事後，倘能將肇事之被害人，
      即時救護，即可減輕或避免被害人之傷亡，此攸關社會大眾生命、身體之安全
      ，故而將此駕車肇事逃逸之行為，予以犯罪化，其目的係在處罰棄置不顧之不
      道德行為，而重在道德規範及善良風俗之維護；本件交通事故中，被告為領有
      駕駛執照之職業汽車駕駛人，對於上開課予汽車駕駛人於行車駕事後之法律上
      應盡之責任，不得諉為不知，其既下車看見張李玉盞倒地，明知已肇事並致張
      李玉盞受傷，即應留置現場，並確認救護人員是否前來救護，不得以其已有撥
      打一一○，而得解免責任而得擅行離去，竟僅略事停留，旋因心裡畏懼而駕車
      逃離現場，其仍應負肇事逃逸之責至明，被告若非為逃逸，自可先將被害人送
      醫，或懇請車上乘客離去以讓其處理此交通意外，竟不圖此，而仍藉故車上尚
      有乘客須載送而履行相較於生命權益之較不重要之契約義務，旋即逃逸駛離，
      是被告所辯，顯屬卸責之詞。又該罪之成立祗以行為人有駕駛動力交通工具肇
      事致人死傷而逃逸之事實為已足，至行為人之肇事是否有過失，則非所問，準
      此，被告罪證明確，犯行洵堪認定。
三、核被告甲○○所為，係犯刑法第一百八十五條之四之肇事致人死傷而逃逸罪。審
    酌被告身為公共汽車司機，竟因一念之差，棄被害人於不顧，危害道路交通往來
    之安全，實有不該，然事後態度誠懇良好，並迅速賠償被害人家屬新臺幣二百四
    十萬元，有調解書乙份在卷可憑，及其他一切情狀，量處如主文所示之刑，以資
    警懲。又被告前未曾受有期徒刑以上刑之宣告，有臺灣高雄地方法院檢察署刑案
    資料查註紀錄表附卷可稽，此次一時失慮，誤蹈刑章，經此教訓應知所警惕，無
    再犯之虞，本院因認所宣告之刑，以暫不執行為適當，爰併宣告緩刑三年，以勵
    自新。
據上論斷，應依刑事訴訟法第二百九十九條第一項前段、刑法第一百八十五條之四，
第七十四條第一款，判決如主文。
本案經檢察官蔡麗宜到庭執行職務。
中    華    民    國      九十      年       七      月      三十一     日
                                  臺灣高雄地方法院刑事第三庭
                                      法  官  簡  志  瑩
右正本證明與原本無異。
如不服本判決，應於判決送達後十日內，向本院提出上訴狀。
                                      書記官  林  宜  正
中    華    民    國      九十      年       七      月      三十一     日
附錄論罪科刑法條：
刑法第一百八十五條之四駕駛動力交通工具肇事，致人死傷而逃逸者，處六月以上五
年以下有期徒刑。


司法院資訊處製作；財團法人民間司法改革基金會備份。
